【裁判字號】    95,訴,2498
【裁判日期】    951013
【裁判案由】    毒品危害防制條例
【裁判全文】
臺灣板橋地方法院刑事判決              95年度訴字第2498號
公  訴  人  臺灣板橋地方法院檢察署檢察官
被      告  甲○○
                    （現另案
上列被告因違反毒品危害防制條例案件，經檢察官提起公訴（95
年度毒偵字第4675號），及移送併辦（95年度毒偵字第5704號、
及臺灣桃園地方法院檢察署95年度毒偵字第3852號），因被告於
準備程序進行中就被訴事實為有罪之陳述，經告知簡式審判程序
之旨，本院裁定由受命法官獨任進行簡式審判程序，並判決如下
：
    主  文
甲○○施用第一級毒品，累犯，處有期徒刑柒月；又施用第二級
毒品，累犯，處有期徒刑柒月。扣案之第二級毒品安非他命參包
（合計淨重伍點壹公克）、安非他命殘渣（殘留於塑膠袋壹個內
，量微無法秤重），均沒收銷燬之；含有上開安非他命殘渣之塑
膠袋、安非他命吸食器、酒精燈各壹個，均沒收。應執行有期徒
刑壹年，扣案之第二級毒品安非他命參包（合計淨重伍點壹公克
）、安非他命殘渣（殘留於塑膠袋壹個內，量微無法秤重），均
沒收銷燬之；含有上開安非他命殘渣之塑膠袋、安非他命吸食器
、酒精燈各壹個，均沒收。
    事  實
一、甲○○曾於民國91年間因施用毒品案件，經本院依檢察官聲
    請而以91年度毒聲字第2530號裁定令入戒治處施以強制戒治
    ，復經本院以92年度毒聲字第1379號裁定停止戒治，所餘戒
    治期間付保護管束，於92年9 月1 日保護管束期滿，公訴部
    分經本院於91年11月25日以91年度易字第2417號判處有期徒
    刑6 月確定，於92年9 月8 日易科罰金執行完畢。詎甲○○
    仍無法戒除毒癮，復於前開強制戒治執行完畢後5 年內，明
    知海洛因及安非他命業經公告列為毒品危害防制條例第2 條
    之第1 、2 級毒品，不得非法持有、施用，竟基於施用第1
    、2 級毒品海洛因及安非他命之犯意，海洛因於95年5 月27
    日為警採尿前26小時內某時，安非他命則接續自95年5 月27
    日為警採尿前96小時內某時起至95年8 月10日晚上某時許止
    ，在其位於臺北縣林口鄉瑞平村瑞樹坑2 號住處，海洛因以
    香煙施用之方法，安非他命則置於吸食器內以火燒烤產生煙
    霧後吸食之方式，施用海洛因1 次、及以平均2 、3 天施用
    1 次之頻率，反覆施用安非他命，嗣分別(一)於95年5 月27日
    凌晨3 時許，在臺北縣林口鄉瑞平村瑞樹坑2 號為警查獲；
    (二)又於95年7 月11日晚上10時30分許，在桃園縣中壢市○○
    里○○路60號地下1 樓為警查獲；(三)又於95年8 月12日6 時
    50分許，在臺北縣林口鄉瑞平村瑞樹坑2 號為警查獲，並扣
    得甲○○所有供施用之毒品安非他命3 包（合計淨重5.1 公
    克）、及安非他命殘渣（於塑膠袋1 個內，量微無法秤重）
    ，及甲○○所有供施用毒品所用之含有上開安非他命殘渣之
    塑膠袋、安非他命吸食器、酒精燈各1 個。
二、案經臺北縣政府警察局移請臺灣板橋地方法院檢察署檢察官
    偵查起訴及移送併辦。
    理  由
一、訊據被告甲○○坦承前開犯罪實，而被告於95年5 月27日、
    95年7 月11、同年8 月12日為警所採尿液送臺灣檢驗科技股
    份有限公司檢驗結果，發現其中95年5 月27日確有鴉片類、
    安非他命之陽性反應，其中95年7 月11、同年8 月12日發現
    有安非他命之陽性反應，此有桃園縣警察局中壢分局被採尿
    人姓名編號對照表、臺北縣政府警察局刑事警察大隊查獲違
    反毒品危害防制條例案件犯嫌代碼對照表各1 紙、臺灣檢驗
    科技股份有限公司95年6 月12日、95年8 月1 日、95年8 月
    29日出具之濫用藥物檢驗報告3 紙附卷可稽，次查，該檢驗
    中心係先以酵素免疫分析法（ＥＩＡ）篩驗，其尿液中海洛
    因代謝物嗎啡、安非他命濃度超出檢測範圍，再以氣相層析
    質普儀分析法（ＧＣ／ＭＳ）確認；其檢驗方法係以「氣相
    層析儀」先將物質氣化後，再經分析管分離，由於各種物質
    之沸點及對管柱之吸附力不同，在經過檢測器（Detector）
    測定後，表現出不同之滯留時間（Retension time），以滯
    留時間來判斷係何種物質；再利用「質普儀」為檢測器，將
    物質撞擊成碎片，記錄其質譜圖。因每個化合物之鍵結能力
    不同，故不同之物質會有其特定之質譜圖，因此在物質之判
    斷上有如指紋之鑑定，在理論上，扣除人為因素，其精確度
    已接近百分之百。次按海洛因經注射或吸入人體後，約80%
    於24小時內自尿中排出，一般而言，尿液中能否驗出嗎啡陽
    性反應與其投與量、投與途徑、採尿時間、個人體質及檢測
    方法之靈敏度有關，國外曾有文獻報導注射6 毫克之海洛因
    鹽酸鹽，其代謝物嗎啡之平均可檢出時限約為26小時，業經
    行政院衛生署藥物食品檢驗局於81年9 月8 日以藥檢壹字第
    8114885 號函述綦詳。又按甲基安非他命經口服投與後約百
    分之70於24小時內自尿中排出，約百分之90於96小時內自尿
    中排出，由於甲基安非他命成分之檢出與其投與方式、投與
    量、個人體質、採尿時間與檢測儀器之精密度等諸多因素有
    關，因此僅憑尿液中呈安非他命陽性反應，並無法確實推算
    吸食時間距採集時間之長短，惟依上述資料推斷，最長可能
    不會超過4 日，亦經行政院衛生署藥物食品檢驗局81年2 月
    8 日（81）藥檢一字第001156號函示明確。被告上開於95年
    5 月27日所採尿液送驗結果既同時有鴉片類及甲基安非他命
    之陽性反應，顯見被告在經警採尿前之26、96小時內某時點
    ，確曾有施用毒品海洛因及安非他命犯行。此外，復有被告
    所有供施用之毒品第2 級毒品安非他命3 包（合計淨重5.1
    公克）、安非他命殘渣（殘留於塑膠袋1 個內，量微無法秤
    重），及甲○○所有供施用毒品所用之含有上開安非他命殘
    渣之塑膠袋、安非他命吸食器、酒精燈各1 個扣案可資佐證
    ，足證被告前開自白應與事實相符，應予信實。第查，被告
    甲○○曾於91年間因施用毒品案件，經本院依檢察官聲請而
    以91年度毒聲字第2530號裁定令入戒治處施以強制戒治，復
    經本院以92年度毒聲字第1379號裁定停止戒治，所餘戒治期
    間付保護管束，於92年9 月1 日保護管束期滿等情，有臺灣
    高等法院被告全國前案紀錄表在卷可稽，其於強制戒制執行
    完畢後，5 年內再犯施用第1 、2 級毒品之罪，與毒品危害
    防制條例第23條第2 項之規定相符，殆無疑問。從而，本案
    事證已臻明確，被告犯行洵堪認定，自應依法論科。
二、按海洛因及安非他命分屬第1 級及第2 級毒品，毒品危害防
    制條例第2 條第2 項第1 款及第2 款定有明文。核被告甲○
    ○所為，係犯毒品危害防制條例第10條第1 項之施用第1 級
    毒品罪及同條第2 項之施用第2 級毒品罪；其持有海洛因及
    安非他命之低度行為，分別為施用之高度行為所吸收，均不
    另論罪。又被告行為後，刑法第56條連續犯之規定，業於94
    年1 月7 日修正公布刪除，並於95年7 月1 日施行，則被告
    施用第2 級毒品部分之犯行，因行為後新法業已刪除連續犯
    之規定，此刪除雖非犯罪構成要件之變更，但顯已影響行為
    人刑罰之法律效果，自屬法律有變更。而本院認定被告多次
    施用第2 級毒品之犯行，係基於施用毒品之慣常習性反覆所
    為，依修正刑法時立法理由中表示宜擴張接續犯之觀念，本
    院認為被告施用第2 級毒品之犯行，既係於短時間內多次施
    用同一種毒品，宜依新法刪除連續犯之立法理由，認定為接
    續犯行，而被告行為終止時已在新法施行後，是自應適用裁
    判時之法律，即依修正後之現行法，認定被告係犯接續施用
    第2 級毒品罪。起訴書雖僅論及被告95年5 月27日為警採尿
    前96小時內某時施用第2 級毒品犯行，惟被告既係接續施用
    第2 級毒品，與起訴事實屬事實上一罪之關係，為起訴效力
    所及，本院得擴張併予審究。其所犯上開二罪，犯意各別，
    行為互異，應分論併罰。又被告有事實欄所載之執行紀錄，
    有臺灣高等法院被告前案紀錄表在卷可稽，其於有期徒刑執
    行完畢後之5 年以內，再犯本件有期徒刑以上之上開2 罪，
    為累犯，因法律之適用無從割裂，且本件適用裁判時刑法第
    47條規定，對被告並無不利，故應適用裁判時之現行刑法關
    於累犯之規定均加重其刑。爰審酌被告已有因施用毒品獲不
    起訴處分之寬典，猶因施用海洛因、安非他命再犯本罪，顯
    未衷心悛悔，漠視法令之禁制，恣意濫用藥品，甚為可訾，
    兼衡其施用安非他命、海洛因所生危害實以自戕健康為主，
    於他人尚無明顯重大危害及其犯後終能供認無隱，態度良好
    等一切情狀，分別量處如主文所示之刑，並定其應執行之刑
    ，用勵自新。
四、扣案之第2 級毒品安非他命毒品3 包（合計淨重5.1 公克）
    、安非他命殘渣（殘留於塑膠袋1 個內，量微無法秤重），
    係第2 級毒品，均應依毒品危害防制條例第18條第1 項前段
    規定宣告沒收銷燬之。而扣案之含有上開安非他命殘渣之塑
    膠袋、安非他命吸食器、酒精燈各1 個，均係被告所有供施
    用毒品犯罪所用之物，業據被告於本院審理時供述在卷，爰
    依刑法第38條第1 項第2 款之規定宣告沒收。至95年5 月27
    日為警查扣之海洛因1 包、注射針筒1 支、安非他命吸食器
    1 組、研磨器1 組，被告甲○○陳稱；海洛因及注射針筒為
    徐勝志所有，吸食器為蘇建政所有，而研磨器為其所有非供
    施用毒品所用之物等語，因扣押物品目錄上除研磨器外所有
    人/ 持有人/ 保管人為徐勝志，既無證據顯示上開物品為被
    告所有，供犯本案所用之物，而上開除研磨器外之物品復為
    同案被告徐勝志案件之重要證物，故就上開物品部分爰不諭
    知沒收或沒收銷燬。又於95年7 月12日為警查扣之安非他命
    吸食器1 組、安非他命1 包，被告甲○○陳稱係吳錫山所有
    之物，因扣押物品目錄上開物品所有人/ 持有人/ 保管人為
    吳錫山，既無證據顯示上開物品為被告所有，供犯本案所用
    之物，而上開物品復為同案被告吳鍚山案件之重要證物，故
    就上開物品部分爰不諭知沒收或沒收銷燬。另於95年8 月12
    日被告為警查扣得海洛因、大麻等毒品各1 包及海洛因殘渣
    袋1 個等物，因被告供稱為其所有，惟尚不敢施用等語，而
    被告於95年8 月12日為警所採尿液，鴉片類亦呈陰性反應，
    此部分是否另涉及持有毒品犯嫌，故就上開物品爰不宣告沒
    收或沒收銷燬，附此敘明。
據上論斷，應依刑事訴訟法第273 條之1 第1 項、第299 條第1
項前段，毒品危害防制條例第10條第1 項、第2 項、第18條第1
項前段，刑法第11條前段、第47條、第51條第5 款、第38條第1
項第2 款，判決如主文。
本案經檢察官朱立豪到庭執行職務。
中    華    民    國    95    年    10    月    13    日
                  刑事第十八庭  法  官  吳幸娥
以上正本證明與原本無異
如不服本判決應於送達後10日內向本院提出上訴狀
                                書記官  洪惠玲
中    華    民    國    95    年    10    月    13    日
附錄本案論罪科刑法條全文：
毒品危害防制條例第10條
施用第一級毒品者，處六月以上五年以下有期徒刑。
施用第二級毒品者，處三年以下有期徒刑。


司法院資訊處製作；財團法人民間司法改革基金會備份。
